【裁判字號】    90,勞訴,33
【裁判日期】    901225
【裁判案由】    損害賠償
【裁判全文】
臺灣高雄地方法院民事判決  九十年度勞訴字第三三號
    原      告  丁○○
    被      告  肯達營造有限公司
    法定代理人  甲○○
    訴訟代理人  戊○○
    被      告  乙○○
    訴訟代理人  丙○○
右當事人間損害賠償事件，本院判決如左：
    主      文
原告之訴駁回。
訴訟費用由原告負擔。
    事      實
甲、原告方面：
  一、聲明：被告應給付原告新台幣（下同）六十二萬元。
  二、陳述：
      原告之子葉永彬於民國八十九年十二月二十三日由訴外人溫宏勳招募前往被告
      所承包之甲仙工務段台二十線一二八公里＋二百公尺隧道新建工程工地工作。
      原告之子葉永彬於該處工作二十四日領取薪資四萬八千元後，於九十年一月間
      請假返鄉過年，不幸於同年月二十四日凌晨發生車禍死亡。嗣原告始知被告並
      未依勞工保險條例之規定為原告之子葉永彬投保勞工保險，被告自應賠償原告
      因葉永彬因未投保勞工保險所受之損害六十二萬元。
  三、證據：聲請訊問證人溫宏勳、鍾明哲。
乙、被告方面：
  一、聲明：如主文所示。
  二、陳述：
      被告肯達營造有限公司（下稱肯達公司）因經營不善，已與被告乙○○協議將
      所有工程交由被告乙○○負責。其所承包之工程所需工人均由訴外人溫宏勳招
      募而來，訴外人溫宏勳並未將原告之子葉永彬之投保資料交給被告乙○○，所
      有工人之調度及投保事宜，均由訴外人溫宏勳負責，被告並無為被繼承人葉永
      彬投保之義務。
    理      由
一、原告起訴主張其子葉永彬於八十九年十二月二十三日由訴外人溫宏勳招募前往被
    告所承包之甲仙工務段台二十線一二八公里二百公尺隧道新建工程工地工作，詎
    被告並未為其子葉永彬投保勞工保險，致其子葉永彬於九十年一月二十四日因返
    鄉過年發生車禍死亡時，無法領取勞工保險給付，原告之子葉永彬因此受有損害
    六十二萬元，原告自得訴請被告賠償其損害等語。被告則以：其所承包之工程所
    需工人均由訴外人溫宏勳招募而來，由訴外人溫宏勳負責工人之調度及投保事宜
    ，其並無為原告之子葉永彬投保之義務等語。
二、本件原告主張其子葉永彬於九十年一月二十四日死亡，其為唯一之繼承人乙節，
    業據提出戶籍謄本一件為證，此節為被告所不爭執，原告此部分主張，自堪信為
    真實。原告又主張被告原告之子葉永彬之雇主，應依勞工保險條例之規定為葉永
    彬投保勞工保險而未投保部分，則為被告所否認，辯稱其並未雇用原告之子葉永
    彬在其工地工作，且勞保亦非由被告負責投保等語。則本件所應審究之爭點，乃
    原告之子葉永彬是否受僱於被告，而使被告有為其投保勞工保險之義務？
三、按勞工保險條例第七十二條規定，投保單位不依本條例之規定辦理投保手續者，
    勞工因此所受之損失，應由投保單位依本條例規定之給付標準賠償之。又按同條
    例第六條固規定，年滿十五歲以上，六十歲以下受僱於僱用五人以上公司行號之
    勞工，應以其雇主或所屬團體或所屬機構為投保單位，全部參加勞工保險為被保
    險人。然此所謂「受僱」，依最高法院四十五年台上字第一六一九號判例所示，
    「僱傭契約依民法第四百八十二條之規定，係以約定受僱人於一定或不定之期限
    內，為僱用人服勞務，僱用人給與報酬為其成立要件。就此項成立要件言之，僱
    傭契約在受僱人一方，僅止於約定為僱用人供給一定之勞務，即除供給一定勞務
    之外，並無其他目的，在僱用人一方，亦僅約定對於受僱人一定勞務之供給而與
    以報酬」等語，可知必須該勞工與投保單位間有僱傭關係存在，始得謂該投保單
    位有以勞工為被保險人參加勞工保險之義務。
四、經查，原告之子於八十九年十二月二十三日由訴外人溫宏勳招募前往甲仙工務段
    台二十線一二八公里二百公尺新建隧道工程工地工作乙節，經證人溫宏勳證稱，
    其的確與被告乙○○簽約負責找工人施工，葉永斌也是其僱請的工人，其因為沒
    有公司行號可以投保，故將工人名單交給被告乙○○投保，保費則由其全額負擔
    ，葉永斌沒有帶證件，也不知道身分證字號，所以沒辦法將他列入名單，本來說
    要等回花蓮才拿證件來補辦勞保，後來他就過世了等語，可見原告之子葉永彬的
    確受訴外人溫宏勳之招募前往上開工地工作。又證人鍾明哲亦證稱，其與葉永斌
    一起前往系爭工程所在地工作，是溫宏勳找我們去的，薪水也是溫宏勳給我們的
    ，並沒有提到是用哪家公司的名義僱用我們工作，薪水都是用現金發放等語。由
    上開證人所證，原告之子葉永彬之薪資既由訴外人溫宏勳所發，且勞工保險之保
    費亦為訴外人溫宏勳所支出，而其工作內容又視溫宏勳指定何處工地而定，被告
    對於工人人數、薪資及工作場地並無指揮監督之權限，足見原告之子葉永彬實際
    上係受僱於溫宏勳，此並不因與其一起工作之其他工人係由被告肯達公司為其投
    保勞工保險而受影響，雖訴外人溫宏勳與被告乙○○約定以被告肯達公司為投保
    單位為其工人投保，然並不因此即得認為被告為原告之子葉永彬之雇主且有依勞
    工保險條例投保之義務。綜上所述，既被告並無為原告之子葉永彬投保之義務，
    縱令原告因其子葉永彬未投保勞工保險而受有損害，該損害亦非因被告未為葉永
    彬辦理勞工保險所致。原告主張被告應賠償其損害云云，並不可採。
五、從而，原告訴請被告賠償六十二萬元，並非有據，應予駁回。
據上論結，原告之訴為無理由，依民事訴訟法第七十八條，判決如主文。
中      華      民      國    九十      年      十二    月    二十五    日
                              臺灣高雄地方法院勞工法庭
~B法      官  汪怡君
右為正本，係照原本作成。
如不服本判決，應於送達後二十日內向本院提出上訴狀。
中      華      民      國    九十      年      十二    月    二十五    日
~B書  記  官  李春慧


司法院資訊處製作；財團法人民間司法改革基金會備份。
